【裁判字號】    98,簡上,161
【裁判日期】    990226
【裁判案由】    詐欺
【裁判全文】
臺灣屏東地方法院刑事判決             98年度簡上字第161號
上  訴  人  丙○○
即  被  告
上列上訴人即被告因詐欺案件，不服本院98年度簡字第816 號民
國98年5 月21日第一審簡易判決（聲請簡易判決處刑案號：98年
度偵字第1495號、3005號、3226號），提起上訴，本院管轄之第
二審合議庭自為第一審判決如下：
    主  文
原判決撤銷。
丙○○無罪。
    理  由
一、聲請簡易判決處刑意旨如檢察官聲請書所載（如附件）。
二、按犯罪事實應依證據認定之，無證據不得認定犯罪事實；不
    能證明被告犯罪者，應諭知無罪之判決，刑事訴訟法第154
    條第2 項、第301 條第1 項分別定有明文。又事實之認定，
    應憑證據，如未能發現相當證據，或證據不足以證明，自不
    能以推測或擬制之方法，為裁判基礎；且認定犯罪事實所憑
    之證據，雖不以直接證據為限，間接證據亦包括在內，然而
    無論直接證據或間接證據，其為訴訟上之證明，須於通常一
    般之人均不致有所懷疑，而得確信其為真實之程度者，始得
    據為有罪之認定，倘其證明尚未達到此一程度，而有合理之
    懷疑存在而無從使事實審法院得有罪之確信時，即應由法院
    為被告無罪之判決，有最高法院40年台上字第86號判例、76
    年台上字第4986號判例可資參照。且按認定犯罪事實應依證
    據，為刑事訴訟法所明定，故被告否認犯罪事實所持之辯解
    ，縱屬不能成立，仍非有積極證據足以證明其犯罪行為，不
    能遽為有罪之認定，亦有最高法院30年上字第1831號判例意
    旨可資參照。
三、公訴人認被告涉犯前開罪嫌，乃係以被告即上訴人前述金融
    帳戶資料於97年12月16日，將之宅配予詐欺集轉之人，致甲
    ○○及丁○○等人受騙，因認被告涉有幫助詐欺罪嫌云云。
    惟訊之被告即上訴人固不否認其將金融卡帳戶資料寄予一名
    為方淑貞之人，惟其係為辦理貸款始將之寄送以為財力證明
    之用，不知此係詐騙集團所為，且其同年月25日亦匯款1400
    0 元至對方提供之1 名為乙○○之帳號以為手續費之用，詎
    料亦一去不回，其亦為詐欺集團所騙，實無幫助詐欺之犯意
    等語。
四、經查：
（一）被告於97年12月26日將其前述金融帳戶資料寄送予名為「
      方淑貞」之詐欺份子前，確於前1 日之25日，依指示匯款
      14000 元至1 名為「乙○○」之帳戶，而該帳戶之乙○○
      亦係遭詐欺集團所騙而提供，惟其後檢察官查明認陳某係
      遭詐欺集團所欺而提供帳戶而將乙○○處分不起訴等節，
      有中華郵政份有限公司屏東郵局98年10月2 日屏營字第09
      85002604號及所附郵政國內匯款單2 紙及台灣台南地方法
      院檢察官不起訴處分書1 份附卷可稽。而依行情凡為謀利
      而提供帳戶予詐欺集團者，所得不過區區數仟元，且事後
      必為檢警機關查獲，而被告即上訴人將其帳戶資料交予他
      人，反自行先予對方14000 元，其所辯係為辦理貸款遭騙
      始提供帳戶，即非無採信之餘地。
（二）查被告素行良好無任何前科紀錄且有正當職業，此有其台
      灣高等法院被告前案紀錄表在案可明，且其95年5 月至98
      年12月間，均在屏東市○○路之天喜素食餅店任職，月薪
      30500 元，此有被告大眾銀行開戶申請書1 紙附卷，並經
      前述餅店負責人方聖堯到庭證述明確，是前述案發時地，
      被告顯係有正當職業固定收入中，其為貪圖小利而提供其
      帳戶資料予詐欺集團使用之意圖即微乎其微。
    綜上所述，檢察官所舉証據顯尚無足使本院確信被告有何遭
    指訴之犯行，此外復亦查無其他積極証據可資証明被告犯罪
    ，揆諸首開法條意旨及說明，自應依法為被告無罪之諭知。
五、原審遽予論罪科刑，尚有未洽，被告上訴，為有理由，合應
    由本院撤銷原判決。至檢察官移送併辦部分，因本院認公訴
    人聲請簡易判決之部分應為無罪之判決，自屬無從併辦，應
    退由檢察官另行處理之，附此述明。
六、末按，檢察官聲請以簡易判決處刑之案件，經法院認為有刑
    事訴訟法第451 條之1 第4 項但書之情形者，應適用通常訴
    訟程序審判之，同法第452 條定有明文。又按對於簡易判決
    之上訴，準用刑事訴訟法第3 編第1 章及第2 章之規定，管
    轄第二審之地方法院合議庭受理簡易判決上訴案件，應依通
    常程序審理。其認案件有刑事訴訟法第452 條之情形者，應
    撤銷原判決，逕依通常程序為第一審判決，法院辦理刑事訴
    訟簡易程序案件應行注意事項第14項亦有明文。本件原審依
    檢察官之聲請，對被告論罪科刑之部分，經本院撤銷改判無
    罪，已如前述，足認檢察官聲請簡易判決處刑為不適當，而
    有刑事訴訟法第451 條之1 第4 項但書第3 款之情形，揆諸
    前揭規定，應由本院合議庭逕依通常程序審理後，自為第一
    審判決，檢察官如不服本判決，仍得於法定上訴期間內，向
    管轄之第二審法院提起上訴，附此敘明。
據上論斷，應依刑事訴訟法第452 條、第455 條之1 第3 項、第
369 條第1 項前段、第364 條、第301 條第1 項，判決如主文。
本案經檢察官劉昀到庭執行職務。
中    華    民    國    99    年    2    月    26     日
                  刑事第一庭    審判長法  官  潘正屏
                                      法  官  涂裕洪
                                      法  官  黃紀錄
以上正本證明與原本無異。
如不服本判決應於收受判決後10日內向本院提出上訴書狀，並應
敘述具體理由；其未敘述上訴理由者，應於上訴期間屆滿後20日
內向本院補提理由書（均須按他造當事人之人數附繕本）「切勿
逕送上級法院」。
中    華    民    國    99    年    2     月    26    日
                                      書記官  唐明煌

司法院資訊處製作；財團法人民間司法改革基金會備份。
